【裁判字號】    92,台上,5590
【裁判日期】    921008
【裁判案由】    殺人未遂
【裁判全文】
最高法院刑事判決                              九十二年度台上字第五五九○號
    上  訴  人  甲○○
右上訴人因殺人未遂案件，不服台灣高等法院台南分院中華民國九十二年七月十日第
二審更審判決（九十二年度上更(一)字第二七七號，起訴案號：台灣台南地方法院檢察
署八十九年度偵字第六五八八號），提起上訴，本院判決如左：
    主  文
上訴駁回。
    理  由
按刑事訴訟法第三百七十七條規定，上訴於第三審法院，非以判決違背法令為理由，
不得為之。是提起第三審上訴，應以原判決違背法令為理由，係屬法定要件。如果上
訴理由狀並未依據卷內訴訟資料，具體指摘原判決不適用何種法則或如何適用不當，
或所指摘原判決違法情事，顯與法律規定得為第三審上訴理由之違法情形，不相適合
時，均應認其上訴為違背法律上之程式，予以駁回。本件原判決綜合調查證據之結果
，認上訴人甲○○犯有刑法第二百七十一條第二項第一項殺人未遂罪之事實，因而撤
銷第一審之科刑判決，仍論上訴人以上開罪名，並以上訴人為未遂犯，依刑法第二十
六條前段規定減輕其刑後，量處有期徒刑伍年，駁回上訴人在第二審之上訴，已詳
認定犯罪事實之依據及憑以認定之理由，並對上訴人否認具殺人犯意之辯詞，如何不
足採信，均已依據卷內資料予以指駁及說明，從形式上觀察，原判決並無違背法令情
形。按刑法上殺人未遂罪與傷害罪之區別，應視加害人有無殺意以為斷。被害人所受
傷害程度，固不能據為認定有無殺意之唯一標準，但加害人下手及經過情形如何，於
審究犯意方面，仍不失為重要參考資料。上訴人如何具殺人故意，原判決已於理由二
及理由三詳述其調查審認之結果，核屬事實審法院採證認事職權之適法行使。次按事
實之認定及證據之取捨，乃屬事實審法院之職權，證人等所為供述及合法調查所得之
證據，何者為可採，事實審法院本得參酌其他相關證據為自由之判斷，苟無違反經驗
法則或論理法則，自難指為違法。原判決依憑上訴人於警詢時之自白，被害人呂福盈
及證人張夏榮於警詢及偵審時之指訴及供證，如原判決理由二所列各項證據，與其他
調查證據取捨之結果，認定上訴人確有本件犯行，摒棄不採上訴人嗣於偵審時之辯詞
，經核其證據之取捨及證明力之判斷於法均無不合。上訴意旨仍執陳詞，謂上訴人因
與呂福盈發生口角，始開車衝撞呂福盈二次，上訴人於第一次衝撞後即踩剎車，呂福
盈僅受輕傷，第二次衝撞係因呂福盈朝上訴人丟擲石塊致上訴人受驚嚇誤踩油門所致
，上訴人於呂福盈昏倒後隨即離開，未再為衝撞行為，縱上訴人於衝撞後未下車查看
及救助，惟行為時上訴人委無致呂福盈死亡之決意，自無殺人之直接故意等語，係就
原判決理由二、三已詳為論斷與說明之事項，再事爭執，殊非適法之第三審上訴理由
。另按審理事實之法院，其認定被告犯罪事實所憑之證據，並不以直接證據為限，間
接證據亦包括在內，凡綜合調查所得之各種直接及間接證據，本於推理之作用得其心
證，而為事實之判斷，既與事實無違，此項判斷即與完全憑空推測迥異，即不容任意
指為違法。原判決並非僅以上訴人與呂福盈發生口角而開車衝撞呂福盈二次一節，為
認定其具殺人故意之唯一證據，而係引述上開各種證據，本於推理之作用予以綜合判
斷，查明確與事實相符，難謂有何違法。此外，上訴人徒憑己意，對原審採證認事職
權之適法行使及原判決理由已詳為論斷之事項，任意爭辯，顯與法定上訴第三審之形
式要件不符，其上訴違背法律上之程式，應予駁回。
據上論結，應依刑事訴訟法第三百九十五條前段，判決如主文。
中      華      民      國    九十二    年      十      月      八      日
                              最高法院刑事第五庭
                                  審判長法官  謝  家  鶴
                                        法官  洪  文  章
                                        法官  花  滿  堂
                                        法官  陳  世  淙
                                        法官  洪  佳  濱
      右正本證明與原本無異
                                              書  記  官
中      華      民      國    九十二    年      十      月    二十一    日


司法院資訊處製作；財團法人民間司法改革基金會備份。
